【裁判字號】    99,台上,7778
【裁判日期】    991216
【裁判案由】    違反槍砲彈藥刀械管制條例
【裁判全文】
最高法院刑事判決            九十九年度台上字第七七七八號
上  訴  人  李沛璞
選任辯護人  郭緯中律師
            周裕暐律師
上列上訴人因違反槍砲彈藥刀械管制條例案件，不服台灣高等法
院中華民國九十八年七月二十三日第二審判決（九十八年度上訴
字第一五七六號，起訴案號：台灣台北地方法院檢察署九十七年
度偵字第二一九七三號），提起上訴，本院判決如下：
    主  文
上訴駁回。
    理  由
按刑事訴訟法第三百七十七條規定，上訴於第三審法院，非以判
決違背法令為理由，不得為之。是提起第三審上訴，應以原判決
違背法令為理由，係屬法定要件。如果上訴理由書狀並未依據卷
內訴訟資料，具體指摘原判決不適用何種法則或如何適用不當，
或所指摘原判決違法情事，顯與法律規定得為第三審上訴理由之
違法情形，不相適合時，均應認其上訴為違背法律上之程式，予
以駁回。本件上訴人李沛璞上訴意旨略稱：依證人彭振杰、彭奕
翔之證言，可知警員於案發之初，無法確定上訴人所有之三二八
一─ＥＰ自小客車車內之槍枝是否為真槍；且彭奕翔於看現場監
視錄影影像時，亦無法確定犯罪嫌疑人為何人，員警於上訴人自
承犯罪之前，僅知現場附近之上述車輛係上訴人所有，即認已鎖
定上訴人涉嫌持槍在現場射擊，非無採證之違法。又承辦員警係
接獲疑似槍擊案件之通報而前往現場，然現場之跡證如何，是否
發現彈殼、彈著點等跡證，均付之闕如，可知並無確切根據可資
判斷犯罪嫌疑人為何人，原判決認上訴人非自首，自嫌速斷云云
。惟查：本件原判決綜合上訴人之自白、證人彭振杰、彭奕翔之
證詞、卷附內政部警政署刑事警察局民國九十七年十一月十三日
刑鑑字第○九七○一五四五三○號槍彈鑑定書、車籍查詢－基本
資料詳細畫面資料、台北市政府警察局指揮中心受理一一○報案
紀錄單及扣案手槍、長槍各一枝、子彈十七顆、彈殼二顆等全案
卷證資料，本於事實審法院之推理作用，認定上訴人有其事實欄
所載之未經許可，寄藏手槍犯行，因而撤銷第一審所為科刑之判
決，改判依想像競合犯之規定，從一重論處上訴人未經許可，寄
藏手槍罪刑（處有期徒刑五年六月，並為相關從刑之宣告）。已
詳敘調查、取捨證據之結果及憑以認定犯罪事實之心證理由。並
就上訴人所辯其係自首等語認非可採，詳予說明論述。就形式上
觀察，原判決要無採證認事違背經驗法則、論理法則或理由不備
等違背法令之情形。且按刑法第六十二條所謂「自首」，係指犯
人在其犯罪未發覺前，向該管公務員承認犯罪，而接受裁判而言
。所謂「發覺」，非以有偵查犯罪職權之機關或人員確知其犯罪
無誤為必要，祇須有確切之根據，對其發生懷疑，將之列為偵查
之對象，即得謂為已發覺。查原判決已依查證所得說明：本件上
訴人在台北市中山區○○○路與錦州街口擊發子彈後，當晚八時
五十五分二十八秒，勤務中心即接獲報案，並通知台北市政府警
察局中山分局員警於當晚八時五十八分許、九時、九時零二分、
九時零五分、九時十分，陸續抵達現場處理，上訴人已離開現場
，警方進行採證、查訪，由返回槍擊地點之彭奕翔告知，得知其
與綽號「阿璞」之人（即上訴人）發生口角拉扯，及其掙脫逃跑
時聽見槍擊聲等訊息，並在距離槍擊地點十公尺遠處之台北市○
○街二十一之二號前，自停放該處路旁之三二八一─ＥＰ號自用
小客車車窗往車內看，發現該車前座中間置物箱下腳踏墊放置一
把長槍（即改造霰彈槍），先在場埋伏，等候近一小時未見人前
來取車，遂拖回中山分局鑑識中心，於當晚九時五十五分許，查
出車主為上訴人，該車無失竊紀錄，且調取現場監視錄影，看見
畫面出現一群人走近三二八一─ＥＰ號自用小客車準備上車時，
巡邏警車駛至，遂四處逃竄之情景，即鎖定上訴人涉嫌持有三二
八一─ＥＰ號自用小客車內之霰彈槍一把，及持槍在現場擊發各
情；而警方在槍擊現場，經向彭奕翔詢問，得知有人持有槍械，
並曾對空鳴槍，綽號「阿璞」之人亦參與其中，再由案發現場附
近所查獲、上訴人所有之車牌號碼三二八一─ＥＰ號自用小客車
後座置放有槍枝，另佐以為本案犯行之人，於離開案發現場，曾
朝上訴人所有之車輛奔跑，欲上車離去，因警方是時已到現場，
乃倉皇逃離等事證觀之，於當晚九時五十五分許，查出車主為上
訴人，實有合理之懷疑認該自用小客車之所有人即上訴人，係本
案持槍恐嚇彭奕翔之犯罪嫌疑人之一，縱認彭奕翔未能告知警員
上訴人之全名，警方亦無法確認所持槍枝是否具有殺傷力，均無
礙於上開認定。又上訴人係於九十七年十月十日零時前向中山分
局投案，參照其於九十七年十月十日上午六時五分許製作警詢筆
錄時，供稱：「……（今凌晨一時五十分許你因何事到警局……
制作談話筆錄？）我因槍擊警方到我家中找我，而車輛也為警方
查扣，我知道法網難逃，所以我才攜槍到警局投案說明……（你
於案發現場開槍後前往何處匿藏？為何會將車輛停放該處沒有駛
離？）我都在外面亂晃亂走，而車輛會停放該處是因為開槍以後
剛好有遠遠看到警車駛來，我就跑離現場，來不及開走，而事後
我坐計程車於該處附近繞，發現警方已經發現我的車了，所以我
覺得我還是向警方投案比較好」等語，亦可知上訴人係因其所有
自用小客車已遭警方查扣，員警並登門查案，查覺事跡敗露，始
向警方投案。從而，上訴人係在警察本於足夠之證據下，懷疑其
即係犯罪嫌疑人後，始帶同部分槍、彈至警局供認犯行、會同警
察取出其餘槍彈，及製作筆錄，核與自首要件不相符合等旨（見
原判決第六至八頁，理由四）。從形式上觀察，原判決並無違背
法令之情形。上訴意旨除仍執陳詞為事實之爭辯外，並對原判決
上開論斷說明，謂有採證不當之違法云云，顯非依據卷內資料執
為指摘之合法第三審上訴理由。況修正刑法第六十二條關於自首
減刑之規定，已由「應減輕其刑」，修正為「得減輕其刑」。減
輕與否，事實審法院本有自由裁酌之權，原判決未予減輕其刑，
仍無不合。上訴意旨，未依據卷證資料，具體指摘原判決如何違
背法令，置原判決之論敘於不顧，仍執陳詞謂其係自首認罪，主
動交出扣案槍、彈，符合自首要件，應減輕其刑云云，再為事實
之爭辯，並對原審採證認事之職權行使，任意指摘，難謂已符合
首揭法定上訴要件，其上訴違背法律上之程式，應予駁回。又上
訴人所犯恐嚇危害安全部分，業經原審判決確定，有台灣高等法
院檢察署函附原審卷可稽（見原審卷第八四頁），附此敘明。
據上論結，應依刑事訴訟法第三百九十五條前段，判決如主文。 
中    華    民    國  九十九  年   十二   月   十六   日
                      最高法院刑事第二庭
                          審判長法官  莊  登  照  
                                法官  徐  昌  錦  
                                法官  許  錦  印  
                                法官  蔡  國  在  
                                法官  陳  春  秋  
本件正本證明與原本無異
                                      書  記  官  
中    華    民    國  九十九  年   十二   月   二十   日
                                                       s

司法院資訊處製作；財團法人民間司法改革基金會備份。
